【裁判字號】    99,訴,1018
【裁判日期】    990730
【裁判案由】    毒品危害防制條例
【裁判全文】
臺灣臺北地方法院刑事判決              99年度訴字第1018號
公  訴  人  臺灣臺北地方法院檢察署檢察官
被      告  甲○○
上列被告因違反毒品危害防制條例案件，經檢察官提起公訴（99
年度毒偵字第1865號），嗣因被告就被訴事實為有罪之陳述，本
院告知被告簡式審判程序之旨，並聽取當事人之意見後，裁定改
依簡式審判程序進行，判決如下
    主  文
甲○○施用第一級毒品，累犯，處有期徒刑柒月。扣案第一級毒
品海洛因壹包（不含包裝袋，驗餘淨重零點零陸零公克）沒收
銷燬；包裝上開毒品之包裝袋壹個沒收。
    事  實
一、甲○○前因施用毒品案件，經臺灣士林地方法院以95年度毒
    聲字第344號裁定送觀察、勒戒後，因認有繼續施用傾向，
    再經同法院以95年度毒聲字第554號裁定送強制戒治，認無
    繼續戒治之必要，於民國96年10月2日停止戒治釋放出所，
    於96年12月6日以96年戒毒偵字第86號為不起訴處分確定。
    又因竊盜案件，經臺灣士林地方法院以95年度易字第1136號
    判處有期徒刑5月，檢察官不服提起上訴，經臺灣高等法院
    以96年度上易字第217號駁回上訴確定，另因詐欺罪，經台
    灣士林地方法院以96年度簡字第128號判處有期徒刑6月確定
    。前揭二罪，經臺灣士林地方法院依中華民國九十六年罪犯
    減刑條例規定，以96年度聲減字第2114號裁定分別減刑為有
    期徒刑2月又15日及3月，並定應執行刑為有期徒刑5月確定
    ，於97年3月1日執行完畢。
二、詎甲○○猶不知悔改，於99年4月29日上午10時許，在臺北
    市士林區○○○路338巷20號1樓住處，以注射針筒之方式施
    用第一級毒品海洛因1次。嗣於同年月30日上午10時30分許
    ，在臺北市中山區○○○路70巷46號前，為警查獲，並扣得
    海洛因一包（淨重0.0650公克、驗餘淨重0.0630公克）。
三、案經臺北市政府警察局萬華分局報告臺灣台北地方法院檢察
    署檢察官偵查起訴。
    理  由
壹、程序方面：
    按本件被告甲○○所犯係死刑、無期徒刑、最輕本刑為3年
    以上有期徒刑以外之罪，其於準備程序就前揭被訴事實為有
    罪之陳述，經法官告知簡式審判程序之旨，並聽取其與公訴
    人之意見後，本院認無不得或不宜改依簡式審判程序進行之
    處，爰依刑事訴訟法第273條之1第1項之規定，裁定本件由
    受命法官獨任進行簡式審判程序，合先敘明。
貳、實體方面：
一、認定事實部分：
    訊據被告甲○○對於前揭犯罪事實均坦承不諱，本院復審酌
    ：
  (一)查被告前因施用毒品案件，而有如前揭犯罪事實欄所載經送
    觀察勒戒、強制戒治及執行完畢釋放之紀錄，且有如前揭犯
    罪事實欄所載之論罪科刑之紀錄，此有臺灣高等法院被告前
    案紀錄表1份在卷可按。是以被告於涉本案之前，業曾因施
    用毒品案件，經送前揭觀察勒戒、強制戒治，且被告於前揭
    觀察勒戒執行完畢釋放後之5年內，再次犯施用毒品罪，自
    應依法追訴審判甚明。
  (二)次查，經警將自被告處所採之尿液送驗結果，係呈嗎啡陽性
    反應，此有警方所採尿液之檢體委驗單、臺灣尖端先進生技
    醫藥股份有限公司於99年5月12日出具之濫用藥物檢驗報告
    各1份在卷可稽（見99年度毒偵字第1865號偵查卷第51至53
    頁）。查以，酵素免疫分析法屬免疫學分析原理，當其他藥
    物化學結構相近才可能引起偽陽性；氣相層析質譜儀法則係
    目前確認藥物篩檢結果時最常採用之確認方法，在良好的操
    作條件下，以氣相層析質譜儀作藥物及其代謝物之定性及定
    量分析，幾乎不會有偽陽性反應產生，行政院衛生署管制藥
    品管理局92年6月20日管檢字第0920004713號函函述甚明，
    是本件上開檢驗報告結果，應屬精確而堪採信。且依據Clar
    k's Isolationand Identification of Drugs第二版記述：
    施用海洛因後24小時內經由尿液排出之量可達使用劑量之百
    分之八十，至於施用多久後仍可檢出相關成分，依據Cone及
    Welch發表於Journal of Analytical Toxicology（1991）
    之報告，可檢測到嗎啡之期間平均約可達26小時（行政院衛
    生署管制藥品管理局90年5月4日管檢字第93902號函參照）
    。準此而論，被告之尿液經以氣相層析質譜儀分析法檢驗，
    既係呈嗎啡陽性反應，顯見被告應有在前揭犯罪時間施用第
    一級毒品海洛因之行為甚明。
  (三)此外，本件扣案之白色粉末1包經送驗結果，確係海洛因無
    訛（驗餘淨重0.0630公克），此有交通部民用航空局航空醫
    務中心99年5月14日航藥鑑字第0993175號毒品鑑定書1份在
    卷可稽，由此益見被告確有施用海洛因無誤。
  (四)綜上所述，被告前曾犯有施用毒品，經送前揭觀察勒戒及強
    制戒治，而屬於前揭觀察勒戒執行完畢釋放後，5年內再次
    犯施用毒品之情形罪，本件事證明確，被告犯行應堪認定。
二、論罪科刑：
  (一)查海洛因係屬毒品危害防制條例第2條第2項第1款所規定之
    第一級毒品，核被告所為，係犯毒品危害防制條例第10 條
    第1項施用第一級毒品罪。被告持有毒品，復進而施用，其
    持有毒品之低度行為，為施用毒品之高度行為所吸收，均不
    另論罪。被告前有如犯罪事實欄所載之論罪科刑及執行完畢
    之紀錄，有前揭前案紀錄表可按，其受有期徒刑執行完畢，
    於5年以內故意再犯本件最重本刑為有期徒刑以上之罪，為
    累犯，應依刑法第47 條第1項規定，加重其刑。
  (二)本院審酌被告施用毒品，足以戕害其身心，滋生其他犯罪，
    惡化治安，嚴重損及公益，且被告前曾犯有施用毒品，復經
    觀察勒戒及強制戒治執行完畢，其竟再為本件施用毒品犯行
    ，顯見其不思悔改，自我控制能力亦顯不佳；惟另考量被告
    於犯後已能坦承犯行，而其施用毒品之行為於本質上係屬自
    我戕害行為，反社會性之程度應屬較低，兼衡其之犯罪動機
    、目的、智識程度非高及其家庭經濟狀況等一切情狀，分別
    量處如主文所示之刑。又扣案之海洛因1包（不含包裝袋，
    驗餘淨重0.0630公克）既屬第一級毒品，爰依毒品危害防制
    條例第18條第1項前段規定，併予宣告沒收銷燬之（惟鑑驗
    耗用之毒品既已滅失，自毋庸宣告沒收銷燬）；包裝上開毒
    品之包裝袋1個，具有防止毒品裸露、逸出及潮濕之功用，
    並便於攜帶，自屬供被告施用第一級毒品犯罪所用之物，且
    該包裝袋連同袋內盛裝之毒品均屬被告所有之物，亦係被告
    所有供施用毒品所用之物，以上均據被告供承在卷，爰均依
    刑法第38條第1項第2款規定宣告沒收。
據上論斷，應依刑事訴訟法第273條之1第1項、第299條第1項前
段，毒品危害防制條例第10條第1項、第18條第1項前段，刑法第
11 條、第47條第1項、第38條第1項第2款，判決如主文。
本案經檢察官高維駿到庭執行職務。
中    華    民    國    99    年    7     月    30    日
                  刑事第七庭    法  官  章曉文
以上正本證明與原本無異。
如不服本判決應於收受送達後10日內向本院提出上訴書狀，並應
敘述具體理由；其未敘述上訴理由者，應於上訴期間屆滿後20日
內向本院補提理由書（均須按他造當事人之人數附繕）「切勿逕
送上級法院」。
                                書記官  林義盛
中    華    民    國    99    年    7     月    30    日
附錄本案論罪科刑法條
毒品危害防制條例第10條
施用第一級毒品者，處6 月以上5 年以下有期徒刑。
施用第二級毒品者，處3 年以下有期徒刑。

司法院資訊處製作；財團法人民間司法改革基金會備份。
